臺灣臺中地方法院民事裁定
110年度簡抗字第36號
抗  告  人  洪惠煜  


相  對  人  洪宗杰  



上列當事人間請求返還喪葬費用事件，對於民國110年11月8日本
院沙鹿簡易庭110年度沙簡字第666號裁定提起抗告，本院裁定如
下：
    主  文
抗告駁回。
抗告訴訟費用由抗告人負擔。 
    理  由
一、抗告意旨略以：抗告人訴請相對人返還代其墊付兩造父親死
    亡之喪葬費用，兩造父親死亡地點是在臺中市，代墊喪葬費
    用之地點亦在臺中市，依民法第314條清償地之規定，抗告
    人在臺中市提起本訴並無違誤，本院應有管轄權。又依民事
    訴訟法第28條第1項規定立法意旨，係為避免民眾濫訴，所
    以採取以原就被原則，抗告人起訴所提證據均屬實在，並非
    濫訴，係為催討相對人拒不償還之喪葬費用，倘移轉本案至
    相對人住所地管轄法院即臺灣臺東地方法院，對抗告人而言
    路途遙遠，造成抗告人行使權利之困擾，爰提起抗告請求廢
    棄原裁定等語。
二、按訴訟，由被告住所地之法院管轄；訴訟之全部或一部，法
    院認為無管轄權者，依原告聲請或依職權以裁定移送於其管
    轄法院，民事訴訟法第1條第1項前段、第28條第1項分別定
    有明文。次按民事訴訟法並未針對不當得利事件設定特別審
    判籍，是以不當得利事件之管轄權即應依上開規定處理。查
    ：
　㈠抗告人請求相對人應返還其為相對人代墊之喪葬費用新臺幣1
    4萬0,715元之本息，有起訴狀可佐（見原審卷第15至19頁）
    ，是依抗告人所述事實，其請求權基礎應為其為相對人代墊
    喪葬費用之法律關係。惟抗告人僅稱為相對人代墊，並未敘
    明兩造間有何契約或侵權行為等關係，則依其主張觀之，核
    無民事訴訟法第4條至第19條規定之適用。揆諸前開規定，
    自應由相對人住所地法院管轄。又相對人設籍於臺東縣○○市
    ○○路00巷00號，有相對人個人戶籍資料可憑（見原審卷第35
    頁），另其現居地為同市○○街0巷0弄00號，亦有本院沙鹿簡
    易庭遠距訊問聲請單可考（見原審卷第47頁），可見相對人
    之住居所地均在臺東縣，是以抗告人請求相對人返還不當得
    利之訴，應以臺灣臺東地方法院為管轄法院。
　㈡清償地，除法律另有規定或契約另有訂定，或另有習慣，或
    得依債之性質或其他情形決定者外，應依左列各款之規定：
    一、以給付特定標的物為標的者，於訂約時，其物所在地為
    之。二、其他之債，於債權人之住所地為之。民法第314條
    固有規定，然上開規定係規範清償地，即債務人履行債務之
    場所，於清償地履行債務者始發生清償之效果，要與管轄權
    之規定有別，自無從以上開規定決定本件之管轄。至於抗告
    人主張其墊付喪葬費用之地點在臺中市乙節，亦與上開條文
    所規範決定清償地之規定無關，是抗告人主張兩造父親死亡
    地點及其代墊喪葬費之地點在臺中市，本院有管轄權云云，
    即無可採。
　㈢另抗告人主張本件如依民事訴訟法第28條第1項規定移轉管轄
    將造成其困擾等語。惟依民事訴訟法之規定，除有該法第4
    條至第19條規定所定情形外，原則上即應遵照前揭以原就被
    原則之規定，尚難僅以臺灣臺東地方法院距離抗告人住所遙
    遠，將造成其應訴不便為由，即認本院有管轄權。
三、從而，原裁定依職權以裁定有管轄權之臺灣臺東地方法院，
    於法並無違誤。抗告意旨指摘原裁定不當，聲明廢棄，為無
    理由，應予駁回。爰裁定如主文。　　
中　　華　　民　　國　　110 　年　　12　　月　　21　　日
                  民事第一庭  審判長法  官  許石慶
　　　　　　　　　                  法  官  廖欣儀
　　　　　　　　　                  法  官  鍾宇嫣
以上正本，係照原本作成。　　　　　　　　　　　　　　　　
本件不得再抗告。
中　　華　　民　　國　　110 　年　　12　　月　　21　　日
                                    書記官